【裁判字號】    95,易,2067
【裁判日期】    951130
【裁判案由】    偽造文書
【裁判全文】
臺灣臺北地方法院刑事判決              95年度易字第2067號
    公  訴  人  臺灣臺北地方法院檢察署檢察官
    被      告  乙○○
上列被告因偽造文書案件，經檢察官聲請簡易判決處刑（九十五
年度偵字第一０九九０號），本院受理後（受理案號：九十五年
簡字第二八一一號），認不宜逕以簡易判決處刑，改用通常訴訟
程序，嗣因被告就被訴事實為有罪之陳述，經檢察官聲請於審判
外進行協商程序，本院合議庭予以同意，並裁定由受命法官獨任
進行協商程序，茲判決如下：
    主      文
乙○○連續行使從事業務之人，明知為不實事項，而登載於業務
上作成之文書，足以生損害於公眾及他人，處有期徒刑肆月，如
易科罰金，以銀元佰元（即新臺幣玖佰元）折算壹日。如附表
所示之偽造署押均沒收。
    事實及理由
一、犯罪事實：
    被告乙○○於民國八十七年一月間，為籌設財團法人長城文
    教基金會（下稱長城文教基金會），於八十七年一月十四日
    自其所有之上海商業儲蓄銀行承德分行（下稱上海商銀帳號
    000000000000號帳戶內，匯款新臺幣（下同）
    一千萬元，至同分行長城文教基金會籌備處帳號00000
    000000000號帳戶內，作為該基金會設立之基金，
    嗣於取得存款證明向教育部申請設立許可後，即於同月十六
    日將該筆基金全數繳回其所有前揭上海商銀帳戶內。嗣被告
    乙○○為應付教育部八十八年度查核，乃向其不知情友人周
    彥文調借一千萬元，由周彥文於八十七年七月八日自誠泰商
    業銀行松江分行（下稱誠泰銀行）帳號000000000
    0000號帳戶，匯款一千萬元至長城文教基金會所開設之
    誠泰商業銀行松江分行帳號0000000000000號
    帳戶內，取得存款憑證後，即於八十七年七月十日將款項全
    數匯回周彥文帳戶內。被告乙○○明知長城文教基金會並未
    存有一千萬元之基金，且未實際有何收入及支出，為應付主
    管機關教育部之查核，竟基於概括之犯意先後於八十九年二
    月四日、九十年二月五日、九十三年二月五日，在其業務上
    所掌之八十八年度、八十九年度、九十二年度之財產清冊虛
    偽記載長城文教基金會於誠泰銀行存有定期存款一千萬元，
    及在經費收支決算表虛偽記載長城文教基金會各項之收入、
    支出及結餘等不實事項，復未經丙○○（另由檢察官為不起
    訴處分）、甲○○、王春源之同意，在上揭經費收支決算表
    之製表欄、審核欄上，偽簽丙○○、王春源、甲○○之署名
    及盜蓋長城文教基金會之印章，用以表示前揭文書係經丙○○製表，甲○○、王春源、長城文教基金會審核，提出於教
    育部供查核而予以行使，足生損害於教育部對於教育法人管
    理之正確性，及丙○○、王春源、甲○○等人。
二、證據：
    (一)被告乙○○於本院審理時中之自白。
    (二)同案被告丙○○之供述。
    (三)證人甲○○、周彥文之證述。
    (四)長城文教基金會八十八年度、八十九年度、九十二年度之
      經費收支決算表、財產清冊。
    (五)被告乙○○於上海銀行開戶資料、交易明細；長城文教基
      金會籌備處於上海銀行之交易明細、存取款憑條、長城文
      教基金會於誠泰銀行帳號0000000000000號
      帳戶定期存款往來明細表、存取憑條。
三、本件經檢察官與被告於審判外達成協商之合意且被告已認罪
    ，其合意內容為：
  (一)被告乙○○願受科刑範圍為有期徒刑四月之宣告。
  (二)經查，上開協商合意並無刑事訴訟法第四百五十五條之四第
    一項所列情形之一，檢察官聲請改依協商程序而為判決，本
    院爰不經言詞辯論，於協商合意範圍內為協商判決，合予敘
    明。
四、如附表所示之偽造署押均應依刑法第二百十九條之規定宣告
    沒收。至於長城文教基金會之印章及印文則為真正，毋庸宣
    告沒收，附此敘明。
五、應適用之法條：
    刑事訴訟法第四百五十五條之四第二項、第四百五十五條之
    八、第四百五十二條、第二百九十九條第一項前段，現行刑
    法第二條第一項前段、第二百十九條，修正前刑法第五十六
    條、第二百十六條第一項、第二百十五條、第四十一條第一
    項前段，罰金罰鍰提高標準條例第一條前段、廢止前罰金罰
    鍰提高標準條例第二條，現行法規所定貨幣單位折算新臺幣
    條例第二條。
六、本判決除有刑事訴訟法第四百五十五條之四第一項第一款、
    第二款、第四款、第六款、第七款所定情形之一，或違反同
    條第二項規定者外，不得上訴。
七、如不服本件判決，得自收受判決送達之日起十日內，向本院
    提出上訴書狀，上訴於第二審法院。
中    華    民    國    95    年    11    月    30    日
                  刑事第九庭    法  官  葉珊谷
以上正本證明與原本無異。
如不服本判決，應於判決送達後10日內，向本院提出上訴狀。
                                書記官  顏淑華
中    華    民    國    95    年    11    月    30    日
附表：
(1)偵查卷第十四頁：偽造丙○○署押一枚。
(2)偵查卷第十五頁：偽造王春源、丙○○署押各一沒。
(3)偵查卷第十六頁：偽造甲○○、丙○○署押各一枚。
附錄本案論罪科刑法條全文：
中華民國刑法第二百十五條：
從事業務之人，明知為不實之事項，而登載於其業務上作成之文
書，足以生損害於公眾或他人者，處3年以下有期徒刑、拘役或
五百元以下罰金。
中華民國刑法第二百十六條：
行使第二百十條至第二百十五條之文書者，依偽造、變造文書或
登載不實事項或使登載不實事項之規定處斷。


司法院資訊處製作；財團法人民間司法改革基金會備份。
